臺灣臺北地方法院交通事件裁定　　　　94年度交聲字第1241號
原處分機關　臺北市交通事件裁決所
異　議　人
即受處分人　甲○○
上列異議人即受處分人因違反道路交通管理處罰條例案件，對於
臺北市交通事件裁決所中華民國九十四年十月二十四日所為之處
分（原處分案號：北市裁一字第裁二二─A一A二○九五四四號）
，聲明異議，本院裁定如下：
    主  文
原處分撤銷。
甲○○汽車駕駛人轉彎時，轉彎車不讓直行車先行，處新臺幣壹
仟捌佰元，並記違規點數壹點。
    理  由
一、按汽車行駛至交岔路口，轉彎車應讓直行車先行，道路交通
    安全規則第一百零二條第一項第六款定有明文；又汽車駕駛
    人轉彎時，轉彎車不讓直行車先行者，處二百元以上六百元
    以下（即新臺幣六百元以上一千八百元以下）罰鍰；再汽車
    駕駛人駕駛汽車違反道路交通管理處罰條例第四十八條規定
    者，除應依該條所規定之罰鍰處罰外，並予記違規點數一點
    ，道路交通管理處罰條例第四十八條第六款、第六十三條第
    一項第一款亦分別規定甚明；而行為人如逾越舉發通知單上
    所載之應到案日期三十日以上聽候裁決，經主管機關調查後
    仍認定其有違規行為者，依違反道路交通管理事件統一裁罰
    基準表之規定，須對該違規行為人處以新臺幣一千八百元之
    罰鍰。
二、本件異議人即受處分人甲○○於民國九十四年五月十八日十
    八時三十分許，駕駛車牌號碼ＣＧ─七九七三號自小客車，
    沿臺北市○○區○○路三五七巷由西往東方向行駛，行經該
    路段與民權東路二段一三五巷之交岔口時，欲左轉往北繼續
    行駛，原應注意車輛行駛至交岔路口，轉彎車應讓直行車先
    行，受處分人竟疏未注意，於上開路口時貿然向北左轉，致
    其所駕駛車輛之前車頭處與沿民權東路二段一三五巷由北向
    南行駛之羅愛珍所騎乘車牌號碼ＱＲＺ—一九六號輕型機車
    之右側車身發生擦撞但未致羅愛珍成傷。嗣經臺北市政府警
    察局於九十四年七月六日以其違反道路交通管理處罰條例第
    四十八條第六款、第六十一條第三項規定，掣發北市警交大
    字第ＡＩＡ二○九五四四號舉發違反道路交通管理事件通知
    單，並指定應到案日期為九十四年八月三日前而予以舉發，
    經受處分人向原處分機關提出申訴，原處分機關函請舉發單
    位調查復及綜合有關資料審查結果，仍認舉發無誤，故於九
    十四年十月二十四日以異議人違反道路交通管理處罰條例第
    四十八條第六款（贅引第一項）、第六十一條第三項（贅引
    第一款）規定，裁處異議人新臺幣（下同）一千八百元罰鍰
    ，並依同條例第六十三條第一項規定記違規點數共四點。
三、據受處分人之聲明異議意旨固不否認其有於前揭時、地駕駛
    前開車輛與羅愛珍發生車禍之事實，惟矢口否認其有何違反
    道路交通管理處罰條例之行為，辯稱：伊駕車由臺北市○○
    區○○路三五七巷停車場駛至巷口欲左轉時，因該巷與民權
    東路二段一三五巷巷口處，當時有輛違規停放於紅線上之車
    輛妨礙其視線，故伊乃先停下來後再慢速行駛左轉。當其所
    駕車輛減速左轉時已見羅愛珍駕車駛來，伊立即停下，因對
    方年事稍高，突然看見車輛駛出因心慌而未及時剎車，此時
    伊所駕車輛前保險桿接觸到對方機車腳踏板，但對方仍端坐
    在機車上並未倒下，只是受到驚嚇稍有不舒服，且對方亦無
    受到任何傷害，因此若伊有轉彎車未讓直行車先行之違規行
    為，則後果將不堪設想云云。
四、經查：
（一）本件受處分人於上開時間、地點，駕駛前開車牌號碼自用
      小客車在前述肇事地點左轉，與羅愛珍所駕機車發生擦撞
      而肇事之事實，業據受處分人及羅愛珍分別於臺北市政府
      警察局中山分局交通分隊警員杜敬仁、林信洋詢問時供述
      本件事發經過在卷，且上述車禍發生經過之客觀事實，有
      交通事故初步分析研判表、道路交通事故現場圖、道路交
      通事故補充資料表及交通事故談話紀錄表等件在卷可稽，
      自堪信上開事實為真。
（二）受處分人於事發當日即九十四年五月十八日警員所製作之
      交通事故談話紀錄表中自承：「我當時駕駛ＣＧ—七九七
      三自小客沿松江路三五七巷西向東行駛至民權東路二段一
      三五巷口欲左轉往北，肇事現場的路邊有乙部ＢＨ—一二
      二六自小客違規停車，擋住我車要左轉的視線，我於肇事
      路口臨停約一分鐘查看左右確定均無來車，便起步左轉，
      左轉至肇事處忽然有一部ＱＲＺ—一九六輕機車忽然沿民
      權東路北向南行駛過來，我馬上緊急剎車，但還是來不及
      ，以致我車前車頭撞及該輕機車右側車身而肇事，該部輕
      機車並未倒地，人亦無明顯外傷。」；羅愛珍於同日警員
      詢問時陳述：「我於上述時間駕駛ＱＲＺ—一九六號輕機
      車沿民權東路二段一三五巷北向南行駛直行，我車行駛至
      肇事處時有部自小客車沿松江路三五七巷西向北左轉民權
      東路二段一三五巷，我發現對方車左轉出來時我馬上剎車
      ，但還是我車右前車頭與對方車的左前車頭因碰撞而肇事
      。」等語，又當問及受處分人及羅愛珍於肇事當時行車速
      率為多少時，其分別答稱時速二十公里以下及十至二十公
      里；復參酌卷附補充資料表所載受處分人所駕車輛及羅愛
      珍所騎乘機車，分別有前車頭號牌螺絲處擦撞痕及右前側
      車身撞痕之車損情形，及羅愛珍於事故發生後身體上並無
      明顯外傷，且依本件道路交通事故現場圖所示，受處分人
      車輛在碰撞發生後所停止之位置，其車頭位置及車行方向
      均與民權東路二段一三五巷成垂直狀，再由松江路三五七
      巷口至民權東路二段一三五巷之路口中心僅四點七公尺觀
      之，受處分人尚未行至交岔路口中心，顯見受處分人係甫
      將汽車開出該巷口時，即與羅愛珍發生擦撞，益見受處分
      人於駛出巷口欲左轉時，並未確實觀察無往來車輛後始為
      左轉，其有轉彎車未讓直行車先行之違規行為應屬明確。
（三）綜上所述，本件受處分人既未能提出證據以資證明其確無
      違規行為，僅稱因對方未受到任何傷害，因此其並未有轉
      彎車未讓直行車先行之違規行為云云，尚難認其辯解為可
      採，本件事證明確，受處分人有轉彎車未讓直行車先行之
      違規行為堪予認定。
五、原處分機關依前揭道路交通管理處罰條例第四十八第一款、
    第六十三條第一項第一款及違反道路交通管理事件統一裁罰
    基準表之規定裁處受處分人罰鍰一千八百元並予記違規點數
    一點，固非無見，惟關於原處分機關認受處分人有駕駛汽車
    違反道路交通安全規則，因而肇事致人受傷之違規行為，故
    依同前條例第六十一條第三項前段規定記受處分人違規點數
    三點之部分，因本件車禍事故並未造成羅愛珍身體上有何傷
    害，前已述及，受處分人並無前揭原處分機關所認定之情事
    ，是原處分機關此部分之裁決，自難認為允當，應認受處分
    人此部分之異議為有理由。從而，本院認受處分人駕駛前揭
    車牌號碼之汽車有違反道路交通管理處罰條例第四十八條第
    一款規定之行為，依同前條例及違反道路交通管理事件統一
    裁罰基準表之規定裁處受處分人一千八百元罰鍰，並依同條
    例第六十三條第一項第一款之規定，記受處分人違規點數一
    點如主文第二項所示，以資適法。
據上論斷，應依道路交通案件處理辦法第二十條前段，裁定如主
文。
中　　華　　民　　國　九十四　年 　十二 　月　 三十 　日
　　　　　　　　    　臺灣臺北地方法院交通法庭
                          法    　官　雷淑雯
以上正本證明與原本無異
如不服本裁定應於送達後五日內向本院提出抗告狀
　　　　　　　　　　　　　書  記  官　林碧華
中　　華　　民　　國　九十四　年 　十二 　月　 三十 　日
